臺灣桃園地方法院刑事判決　　　　　　　100年度訴字第839號
公　訴　人　臺灣桃園地方法院檢察署檢察官
被　　　告　顏士強
上列被告因貪污治罪條例案件，經檢察官提起公訴（100 年度偵
字第4080號），被告於本院審理程序中就被訴事實為有罪之陳述
，經本院告知簡式審判程序意旨，並聽取公訴人及被告之意見後
，本院合議庭裁定由受命法官依簡式審判程序獨任審理，茲判決
如下：
    主  文
顏士強不具公務員之身分，對於公務員，關於違背職務之行為，
行求賄賂，累犯，處有期徒刑捌月，褫奪公權壹年。扣案之新臺
幣伍萬元沒收。
    事實及理由
一、犯罪事實：顏士強非公務員前因(1)違反毒品危害防制條例案
    件，經臺灣板橋地方法院以92年度訴字第2584號判處應執行
    有期徒刑1 年2 月確定；又因(2)毒品危害防制條例案件，經
    臺灣板橋地方法院以94年度訴字第151 號判處有期徒刑1 年
    2 月、1 年，定應執行有期徒刑2 年1 月，後經最高法院以
    94年度台上字第4403號判決上訴駁回確定；再因(3)毒品危害
    防制條例案件，經臺灣板橋地方法院以94年度訴字第1201號
    判處有期徒刑1 年10月確定。嗣上開(2)案經聲請減刑並與(3)
    案定應執行有期徒刑2 年10月確定，與(1)案接續執行後，於
    民國97年7 月25日縮短刑期假釋出監，嗣於同年10月4 日因
    保護管束期滿執行完畢。詎猶不知悔改，於100 年1 月18日
    上午9 時許，在桃園縣八德市○○街107 號「全區便利商店
    」，為桃園縣政府警察局八德分局大安派出所警員林獻祥、
    徐修文當場查獲持有第一級毒品海洛因及第二級毒品甲基安
    非他命之犯行，旋加以逮捕。詎顏士強遭逮捕後，竟萌行賄
    之故意，對於具移送調查犯罪職務之公務員林獻祥、徐修文
    等2 人陳稱「主ㄟ，這拿去用」等語，並表示願交付現金新
    臺幣（下同）5 萬元，而以此關於違背職務之行為，行求賄
    賂員警，然為員警林獻祥及徐修文所拒，當場將顏士強逮捕
    究辦，並扣得顏士強所有供行賄之款項5 萬元。案經桃園縣
    政府警察局八德分局報告臺灣桃園地方法院檢察署檢察官偵
    查起訴。
二、證據名稱：
  (一)被告顏士強於本院審理中之自白。
  (二)證人即查獲警員林獻祥、徐修文於偵查中之證述。
  (三)警員職務報告、監視錄影光碟、臺灣桃園地方法院檢察署勘
    驗筆錄、桃園縣政府警察局八德分局扣押筆錄、扣押物品目
    錄表各1 份及扣案現金5 萬元。
  (四)臺灣高等法院被告前案紀錄表1 份。
三、被告行為後，貪污治罪條例第12條第2 項業於100 年6 月29
    日修正公布，於100 年7 月1 日生效施行。按行為後法律有
    變更者，適用行為時之法律，但行為後之法律有利於行為人
    者，適用最有利於行為人之法律，刑法第2 條第1 項定有明
    文。修正前之貪污治罪條例第12條第2 項原規定：「犯前條
    （第11條）第1 項、第2 項之罪，情節輕微，而其行求、期
    約或交付之財物在新臺幣5 萬元以下者，亦同（減輕其刑）
    。」而修正後貪污治罪條例第12條第2 項則規定：「犯前條
    （第11條）第1 項至第4 項之罪，情節輕微，而其行求、期
    約或交付之財物或不正利益在新臺幣5 萬元以下者，亦同（
    減輕其刑）」，比較修正前後關於貪污治罪條例第12條第2
    項之規定，修正後之貪污治罪條例第12條第2 項增加「或不
    正利益」之文字，並擴大減輕其刑規定適用範圍，即犯貪污
    治罪條例第11條第3 、4 項之罪，情節輕微，而被告行求、
    期約或交付之財物或不正利益在5 萬元以下者，亦減輕其刑
    ，解釋上自應以修正後之規定對被告較有利，而依刑法第2
    條第1 項但書規定，適用裁判時之法律即修正後貪污治罪條
    例第12條第2 項規定論處。
四、核被告所為，係犯貪污治罪條例第11條第4 項（起訴書雖載
    為第11條第3 項，然貪污治罪條例於100 年6 月29日修正公
    布後，原第11條第3 項已移列為同條第4 項）、第1 項之非
    公務員對於公務員關於違背職務之行為，行求賄賂罪。又被
    告前曾受有犯罪事實欄所載罪刑宣告及刑之執行完畢情形，
    有臺灣高等法院被告前案紀錄表1 紙在卷可稽，其於有期徒
    刑執行完畢後，5 年內故意再犯本件有期徒刑以上之罪，為
    累犯，應依刑法第47條第1 項之規定加重其刑。又被告所犯
    貪污治罪條例第11條第4 項、第1 項之罪，情節尚屬輕微，
    且其交付之財物僅5 萬元，在5 萬元以下，爰依同條例第12
    條第2 項之規定，減輕其刑。再被告於本院審理時自白其犯
    罪，應依同條例第11條第5 項後段之規定減輕其刑，並依法
    先加重後遞減輕之。爰審酌被告為圖脫免所涉犯之毒品危害
    防制條例罪責，竟妄圖以5 萬元行求派出所警員為違背職務
    之行為，實有害社會治安，惟念及其於審理中即時坦承犯行
    ，可認其犯後已有悔意，犯罪後之態度尚佳等一切情狀，量
    處如主文所示之刑，並依貪污治罪條例第17條規定，宣告褫
    奪公權1 年，以資懲儆。扣案之5 萬元，屬於被告所有供行
    賄所用之物，爰依刑法第38條第1 項第2 款、第3 項之規定
    宣告沒收。
五、應適用之法條：刑事訴訟法第299 條第1 項前段、第273 條
    之1 第1 項、第310 條之2 、第454 條第1 項，貪污治罪條
    例第11條第4 項、第1 項、第5 項後段、第12條第2 項、第
    17條、第19條，刑法第2 條第1 項但書、第11條、第47條第
    1 項、第37條第2 項、第38條第1 項第2 款。
六、如不服本判決，得自收受送達之翌日起10日內向本院提出上
    訴狀（應附繕本），其未敘述上訴理由者，應於上訴期間屆
    滿後20日內補提理由書狀於本院，上訴於臺灣高等法院。
本案經檢察官蕭永昌到庭執行職務。
中    華    民    國   100    年    11    月    9     日
                  刑事第十三庭法  官  葉韋廷
以上正本證明與原本無異。
如不服本判決應於收受判決後10日內向本院提出上訴書狀，並應
敘述具體理由。其未敘述上訴理由者，應於上訴期間屆滿後20日
內向本院補提理由書( 均須按他造當事人之人數附繕本) 「切勿
逕送上級法院」。
                              書記官  王明玉
中    華    民    國   100    年    11    月    9     日
附錄本案論罪科刑法條：
貪污治罪條例第11條
對於第 2 條人員，關於違背職務之行為，行求、期約或交付賄
賂或其他不正利益者，處 1 年以上 7 年以下有期徒刑，得併科
新臺幣 3 百萬元以下罰金。
對於第 2 條人員，關於不違背職務之行為，行求、期約或交付
賄賂或其他不正利益者，處 3 年以下有期徒刑、拘役或科或併
科新臺幣 50 萬元以下罰金。
對於外國、大陸地區、香港或澳門之公務員，就跨區貿易、投資
或其他商業活動有關事項，為前二項行為者，依前二項規定處斷
。
不具第 2 條人員之身分而犯前三項之罪者，亦同。
犯前四項之罪而自首者，免除其刑；在偵查或審判中自白者，減
輕或免除其刑。
在中華民國領域外犯第 1 項至第 3 項之罪者，不問犯罪地之法
律有無處罰規定，均依本條例處罰。